臺灣臺中地方法院民事判決
110年度中簡字第3503號
原      告  侯亮源  
訴訟代理人  蔡得謙律師
            蔡奕平律師
複代理人    洪慧中律師
被      告  蕭侑利  


            顏敔卉    住○○市○○區○○路000巷0號0樓         
               居臺中市○區○道路000號


上列當事人間請求遷讓房屋等事件，本院於民國111年5月9日言
詞辯論終結，判決如下︰
　　主　　　文
被告應連帶給付原告新臺幣61,000元，及自民國110年10月30日
起至清償日按週年百分之5計算之利息。
原告其餘之訴駁回。
訴訟費用由被告負擔百分之28，餘由原告負擔。
本判決原告勝訴部分得假執行。
    事實及理由
壹、程序方面：
    被告經合法通知，均未於言詞辯論期日到場，核無民事訴訟
    法第386條所列各款情形，爰依原告之聲請，由其一造辯論
    而為判決。
貳、實體方面：
一、原告主張：
  ㈠被告蕭侑利邀同被告顏敔卉擔任連帶保證人，於民國109年9
    月29日與伊簽立房屋租賃契約書（下稱系爭契約），約定由
    伊將門牌號碼：臺中市○區○道路000號房屋（下稱系爭房屋
    ）出租予蕭侑利，租賃期間自109年10月1日起至112年9月30
    日止，蕭侑利應按月於每月1日前給付租金新臺幣（下同）3
    萬元，另蕭侑利應給付押金6萬元。詎蕭侑利自110年2月起
    即未依約給付租金，經伊於同年4月26日、同年5月10日、同
    年6月24日分別以台中北屯郵局存證號碼364號、413號、506
    號存證信函催告蕭侑利給付積欠之租金後，蕭侑利僅於同年
    4月30日匯款5,000元、於同年5月28日轉帳3萬元至伊指定之
    帳戶，至110年7月7日已積欠租金達2個月以上，伊因而於同
    日以台中北屯郵局第533號存證信函向蕭侑利為終止系爭契
    約之意思表示，經蕭侑利於翌（8）日收受，依租賃住宅市
    場發展及管理條例（下稱租賃住宅管理條例）之規定，系爭
    契約應於30日後即同年8月7日終止。系爭契約既經終止，蕭
    侑利占有系爭房屋，即無合法權源，伊自得依民法第767條
    之規定，請求蕭侑利遷讓返還系爭房屋。又蕭侑利於伊為終
    止系爭契約之意思表示後，再於同年7月26日轉帳3萬元至伊
    指定之帳戶，是至系爭契約終止之日止，蕭侑利共積欠租金
    121,000元，伊自得依系爭契約之法律關係請求蕭侑利給付
    積欠之租金。而蕭侑利於系爭契約終止後，繼續無權占有系
    爭房屋，受有相當於租金之不當得利，伊亦得依民法第179
    條之規定，請求蕭侑利自110年8月7日起至系爭房屋遷讓返
    還伊之日止，按月給付3萬元。又顏敔卉為連帶保證人，依
    系爭契約第6條第3項、第8條第1項之規定，自應就蕭侑利積
    欠之租金及應負返還不當得利之債務負連帶給付責任。並聲
    明：①被告蕭侑利應將系爭房屋騰空遷讓返還予原告；②被告
    應連帶給付原告121,000元，及自起訴狀繕本送達翌日起至
    清償日按週年百分之5計算之利息；③被告應自110年8月7日
    起至將系爭房屋騰空遷讓返還原告之日止，按月連帶給付原
    告3萬元。
二、被告均未於言詞辯論期日到場，亦未提出書狀作何聲明或陳
    述。
三、本院之判斷：
  ㈠原告主張蕭侑利邀同顏敔卉擔任連帶保證人，於109年9月29
    日與原告簽立系爭契約，承租系爭房屋，約定押金6萬元，
    租賃期間自109年10月1日起至112年9月30日止，蕭侑利應按
    月於每月1日前給付租金（下同）3萬元，詎蕭侑利自110年2
    月起即未依約給付租金，嗣僅於同年4月30日、同年5月28日
    、同年7月26日分別給付5,000元、3萬元、3萬元等情，業據
    提出房屋租賃契約書為證（見本院卷第23至39頁）；而被告
    經合法通知，既未於言詞辯論期日到場，亦未提出書狀作何
    聲明或陳述以為爭執，依民事訴訟法第280條第3項前段準用
    同條第1項前段之規定，視同自認原告主張之事實，是堪信
    原告上開主張為真正。
　㈡查原告主張因蕭侑利積欠租金，經其以存證信函定期催告，
    蕭侑利仍積欠2月以上租金，其依租賃住宅管理條例第10條
    第1項第2款之規定，無須以押金抵償，即可行使終止權，其
    已於110年7月7日以存證信函向蕭侑利為終止系爭契約之意
    思表示，蕭侑利於同年月8日收受該函，依該條例第2項第1
    款之規定，系爭契約應於同年8月7日終止等語，雖提出存證
    信函、中華郵政掛號郵件收件回執為證（見本院卷第41至45
    頁、第121至125頁、第129至133頁）。惟查：
  ⒈106年12月27日公佈，並於107年6月27日施行之租賃住宅管理
    條例所定「住宅租賃契約」，指「當事人約定，一方以建築
    物租與他方居住使用，他方支付租金之契約」，該條第3條
    第2款定有明文。查兩造係於109年9月29日簽立系爭契約，
    約定由原告將系爭房屋出租予蕭侑利供住家之用，此由系爭
    契約第4條之約定觀之自明，則原告主張系爭契約屬住宅租
    賃契約，有租賃住宅管理條例之適用，自屬有據。
　⒉按承租人租金支付有遲延者，出租人得定相當期限，催告承
    租人支付租金，如承租人於其期限內不為支付，出租人得終
    止契約。租賃物為房屋者，遲付租金之總額，非達2個月之
    租額，不得依前項之規定，終止契約，民法第440條第1項、
    第2項定有明文。次按出租人非因承租人積欠租金額，除擔
    保金抵償外，達2個月以上時，不得收回房屋，土地法第100
    條第3款亦有明定。而實務向來見解均認為土地法第100條第
    3款關於擔保抵償租金之規定，雖僅就未定有期限之租賃而
    設，然在有期限之租賃實具有同一之法律理由，自應類推適
    用（最高法院44年台上字第516號判決意旨參照）。又租賃
    住宅管理條例第10條第1項雖規定：「租賃期間發生下列情
    形之一者，出租人得提前終止租賃契約，且承租人不得要求
    任何賠償：…二、承租人遲付租金或費用，達2個月之租額，
    經催告仍拒繳。…」，然其規範積欠之標的除「租金」外，
    尚包括「費用」，與土地法第100條第3款僅適用於積欠「租
    金」之情形，已有不同；且土地法第100條第3款就出租人行
    使法定終止權之要件，增加租賃住宅管理條例第10條第2款
    所無之構成要件要素即須「擔保金抵償，達2個月以上時」
    ，故解釋上土地法第100條第3項方為租賃住宅管理條例之特
    別法；再者，由租賃住宅管理條例之規定觀之，尚難認立法
    者有以新制定之該條例第10條第2款之規定，廢止土地法第1
    00條第3款之舊法之明示意思；且若認為於承租人積欠租金
    時，無須先以擔保金抵償，於承租人積欠達2月以上租金，
    即可經定期催告終止契約，亦有悖於民法保護弱勢承租人之
    意旨。基此，關於原告於蕭侑利積欠租金時，得否行使法定
    終止權之事項，仍應適用土地法第100條第3款之規定，原告
    主張本件應優先適用租賃管理條例第10條第2款之規定，尚
    無足採。
　⒊又按土地法第100條係就出租人得收回租賃房屋之事由所為之
    規定，與民法第440條第1項出租人定期催告承租人支付租金
    之規定，乃屬二事。故出租人基於土地法第100條第3款承租
    人欠租之事由收回房屋，必須經以押金抵償後，承租人積欠
    租金仍達2個月之租額以上時，出租人始得依民法第440條第
    1項規定，定期催告承租人交付積欠租金；如承租人積欠租
    金未達2個月之租額，即不能認出租人有依民法第440條第1
    項規定定期催告，並依此催告終止租約之權利。查蕭侑利自
    110年2月起即未依約給付租金，原告於同年4月26日以存證
    信函催告時，蕭侑利積欠同年2月至4月之租金共計9萬元，
    惟以押金6萬元扣抵後，僅積欠租金3萬元【計算式：（3000
    0×3）－60000＝30000】；原告於同年5月10日以存證信函催告
    時，因蕭侑利曾於同年4月30日給付5,000元租金，故以押金
    抵償後，其積欠之同年2至5月租金為55,000元【計算式：（
    30000×4）－0000－00000＝55000】；原告於同年6月24日以存
    證信函催告時，扣除蕭侑利於同年4月30日、同年5月28日分
    別給付之5,000元、3萬元，故以押金抵償後，其積欠之租金
    亦為55,000元【計算式：（30000×5）－0000－00000－00000＝5
    5000】。是原告雖三度定期催告蕭侑利給付積欠之租金，惟
    其催告時，蕭侑利所積欠之租金經以押金扣抵後，均未達2
    個月租金數額，依前揭說明，原告自不因上開定期催告而取
    得終止系爭契約之權利。故而，原告以被告積欠租金為由，
    於110年7月7日以存證信函向被告為終止系爭契約之意思表
    示，自不生合法終止系爭契約之效力。原告主張系爭契約已
    經終止，即無可採。
　㈢按所有人對於無權占有或侵奪其所有物者，得請求返還之；
    無法律上之原因而受利益，致他人受損害者，應返還其利益
    。雖有法律上之原因，而其後已不存在者，亦同，民法第76
    7條第1項前段、第179條分別定有明文。查原告主張系爭契
    約業經其合法終止，惟蕭侑利仍繼續占有系爭房屋，而依民
    法第767條第1項前段之規定，請求蕭侑利遷讓返還系爭房屋
    ，並依民法第179條之規定，請求蕭侑利自系爭契約終止後
    之110年8月7日起至遷讓返還系爭房屋之日止，按月給付3萬
    元等情。惟系爭契約並未經原告合法終止，已如前述，蕭侑
    利占有系爭房屋，乃係本於系爭契約經原告交付而占有，自
    屬有權占有，則原告依民法第767條第1項前段規定，請求被
    告遷讓返還系爭房屋，自屬無據。又蕭侑利既係基於系爭契
    約而占有系爭房屋，即非無法律上原因而受占有系爭房屋之
    利益，自與民法第179條規定之要件不符，是原告依該條規
    定請求被告自110年8月7日起至遷讓返還系爭房屋之日止，
    按月給付3萬元，亦屬無據。
　㈣查原告主張系爭契約約定每月租金3萬元，蕭侑利積欠自110
    年2月起至同年7月止之租金115,000元，及自同年8月1至6日
    止之租金6,000元，共計121,000元等情，為被告所不爭執，
    且參以系爭契約第3條第1項之約定，租金應於每月1日前繳
    付，故蕭侑利自110年2月起至7月止，共計6個月，應繳之租
    金共計18萬元，經扣除蕭侑利於同年4月30日、同年5月28日
    、同年7月26日分別給付5,000元、3萬元、3萬元之租金後
　　，蕭侑利自110年2月起至同年7月止，積欠之租金應為115,0
    00元【計算式：000000－0000－00000－00000＝115000）；又原
    告就110年8月之租金，於本件僅請求1至6日之6,000元；另
    其同意以押租金6萬元扣抵積欠之租金（見本院卷第306頁）
    ，則其依系爭契約之法律關係，得請求蕭侑利給付積欠之租
    金金額為61,000元（計算式：115000＋0000－00000＝61000）
    ，逾此部分之請求，即無理由。
　㈤另原告主張顏敔卉為系爭契約之連帶保證人，應依系爭契約
    第6條第3項、第8條第1項約定，就蕭侑利積欠之款項，負鑾
    帶給付責任。經查，系爭契約第6條第3項、第8條第1項分別
    約定：「乙方（按指蕭侑利，下同）如有發生違約情事，以
    致損害甲方（按指原告）之權益者，丙方（按指顏敔卉）決
    負完全賠償連帶責任…」、「應受強制執行之事項：⒈乙方…
    不遵約給付租金…，經催告後，與連帶保證人逕受強制執行
    」（見本院卷第35頁），足見原告主張顏敔卉須就蕭侑利對
    原告之租金債務，負連帶給付義務，應可採信。而蕭侑利自
    110年2月起至同年8月6日止，共積欠租金61,000元已如前述
    ，則原告依系爭契約上開約定，請求顏敔卉與蕭侑利連帶給
    付61,000元，自屬有據。至原告請求蕭侑利給付其餘6萬元
    租金，及自110年8月7日起至遷讓返還系爭房屋之日止，按
    月給付3萬元部分，並無理由，已如前述，則原告就此部分
    請求顏敔卉負連帶給付責任，即屬無據。
　㈥按給付無確定期限者，債務人於債權人得請求給付時，經其
    催告而未為給付，自受催告時起，負遲延責任。其經債權人
    起訴而送達訴狀者，與催告有同一之效力；遲延之債務，以
    支付金錢為標的者，債權人得請求依法定利率計算之遲延利
    息；應付利息之債務，其利率未經約定，亦無法律可據者，
    週年利率為百分之5，民法第229條第2項、第233條第1項、
    第203條分別定有明文。查被告對原告之租金債務，核屬無
    確定期限之給付，原告既起訴請求被告連帶給付，且起訴狀
    繕本均已於110年10月29日送達予被告（見本院卷第73、79
    頁），然被告迄今皆未給付，則依前揭規定，被告即應自收
    受起訴狀繕本後負遲延責任。準此，原告請求被告應自110
    年10月30日起加給按週年利率百分之5計算之遲延利息，於
    法自屬有據。
四、綜上所述，原告依系爭契約之法律關係，請求被告連帶給付
    61,000元，及自110年10月30日起至清償日止，按週年利率
    百分之5計算之利息，為有理由，應予准許。逾此部分之請
    求，則無理由，應予駁回。
五、本件係就民事訴訟法第427條第1項所定應適用簡易程序訴訟
    事件所為被告敗訴之判決，依同法第389條第1項第3款之規
    定，自應依職權宣告假執行　　
六、結論：本件原告之訴為一部有理由，一部無理由，判決如主
    文。
中　　華　　民　　國　　111 　年　　6 　　月　　 6　　日
                  臺灣臺中地方法院臺中簡易庭
                                  法  官  郭妙俐
以上為正本係照原本作成。
如不服本判決，應於送達後20日內，向本院提出上訴狀並表明上
訴理由，如於本判決宣示後送達前提起上訴者，應於判決送達後
20日內補提上訴理由書（須附繕本）。如委任律師提起上訴者，
應一併繳納上訴審裁判費。
中　　華　　民　　國　　111 　年　　6 　　月　　 6　　日
                                  書記官  林素真